臺灣臺北地方法院交通事件裁定　　　　　　　　　　九十年度交聲字第一二二八號
　　原處分機關　台北市交通事件裁決所
　　異　議　人
　　即受處分人　甲○○○客運股份有限公司
　　　　　　　　　　　　事務所設臺北縣中和市○○路五○巷一樓
　　代　表　人　黃竹發
　　代　理　人　莊永隆　四十五歲（民國四十七年八月二十六日生）
　　　　　　　　吳佳益　三十二歲（民國六十一年四月二日生）
右列受處分人因違反道路交通管理處罰條例案件，對於台北市交通事件裁決所九十年
十月二十九日所為之處分（原處分案號：北市裁三字第裁二二–ＡＢＵ七五八一三二
號），聲明異議，本院裁定如左：
    主  文
異議駁回。
    理  由
一、按汽車駕駛人駕駛聯結車、大客車、大貨車，有下列情形之一者，汽車所有人及
    駕駛人各處新臺幣（下同）四萬元以上八萬元以下罰鍰，並當場禁止其駕駛及扣
    留其車輛牌照：一、未領有駕駛執照駕車者。違反第一項情形，並吊扣其汽車牌
    照三個月，道路交通管理處罰條例第二十一條之一第一項第一款、第三項分別定
    有明文。
二、異議人即受處分人甲○○○客運股份有限公司（下稱建明公司）所有車牌號碼：
    ＡＧ–三一七號營業用大客車，於民國九十年七月二十九日二十時四十五分許，
    由未領有駕駛執照之余宗龍（余宗龍原領之職業大客車駕駛執照，前於九十年七
    月二十日即因「駕駛執照吊扣期間駕車」，遭交通部公路局高雄於監理所依道路
    交通管理處罰條例第二十一條第一項第七款處分吊銷在案，未重新考領駕照）駕
    駛，行經台北市○○路○段二一號前，經臺北市政府警察局大同分局警員攔停，
    以駕駛人余宗龍違反道路交通管理處罰條例第二十一條第一項第七款之規定，以
    臺北市政府警察局舉發違反道路交通管理事件通知單（北市警交大字第ＡＢＵ七
    五八一三二號逕行舉發。嗣受處分人向原處分機關提出申訴，經原處分機關調查
    後，雖認前開交通管理事件通知單所載適用之法條有誤，惟仍認受處分人違規情
    形明確，乃於九十年十二月二十二日改依道路交通管理處罰條例第二十一條之一
    第一項第一款（漏載第三項）規定，裁處受處分人罰鍰六萬元並吊扣汽車牌照三
    個月。
三、異議意旨略以：本件駕駛人余宗龍之職業大客車駕駛執照審驗日期係九十年五月
    十日，其第一次違規日期為同年五月十五日，該駕駛執照之有效日期係九十三年
    五月五日，是余宗龍僅係駕照逾期審驗而已，並未逾期一年以上，依道路交通管
    理處罰條例第二十六條規定，其所應受之處罰，應為一百元以上二百元以下之罰
    鍰，而非逕行註銷其駕駛執照。又受處分人對於所屬之駕駛人均非常嚴謹，除一
    般項目之稽核外，於出車前尚有駕駛執照之查核程序，而余宗龍於每次接受出車
    前之檢核時，均有出示駕駛執照正本，並未有所謂吊扣之情形；且受處分人僅有
    依余宗龍所出示之證件正本為判斷駕駛執照有效與否之能力，無其他公權力可為
    其他查核，況余宗龍於九十年七月二十九日經警舉發時，連執法員警都無法判斷
    余宗余宗龍之駕駛執照已被吊扣之情事，受處分人又如何能判斷，更無從防範，
    且余宗龍並未將九十年五月十五日、同年七月二十九日違規之事實告知受處分人
    公司，受處分人無從得知，又本件違規行為純係駕駛人余宗龍之個人行為，並非
    受處分人故意違規，受處分人亦為行政處分處害者，原處分機關將受處分人列為
    併同處罰之對象，顯有違誤云云。
四、經查：本件駕駛人余宗龍前於九十年五月十五日十九時十分許，駕駛受處分人所
    有之ＡＧ–三七一號營業用大客車，在台北市○○路○段二一號前，因不緊靠道
    路右側臨時停車，經臺北市政府警察局大同分局建成派出所警員攔檢，以駕駛人
    余宗龍違反道路交通管理處罰條例第五十五條第四款之規定，以臺北市政府警察
    局舉發違反道路交通管理事件通知單（北市警交大字第ＡＢＷ二二四三四三號當
    場舉發在案，並經余宗龍當場簽收違規通知，嗣經交通部公路總局高雄區監理所
    於九十年七月二日查悉余宗龍於上開時地地違規時，其所持用之職業大客車駕駛
    執照已於八十九年五月三十日起至九十年十二月二十九日止易處吊扣中，因而依
    據道路交通管理處罰條例第二十一條第一項第七款規定逕行舉發（高監字第八○
    ○○○四一五八號舉發道路交通管理事務）並通知寄送，分別經余宗龍於九十年
    五月二十五日、同年七月二十日繳納第ＡＢＷ二二四三四三、00000000
    0號違規罰鍰結案，此經交通部公路總局高雄施監理所於九十二年三月二十日以
    高監自字第○九二○○一二○九九號函及所附違規單移送聯、查詢報表在卷可稽
    。可見余宗龍於九十年七月二十九日二十時四十五分許駕駛上開營業用大客車經
    警舉發時，已相當期間駕駛執照吊銷而駕車甚明。從而駕駛人余宗龍於吊銷駕駛
    執照後，駕駛受處分人所有之營業用大客車上路，受處分人之違規行為，事證明
    確，應予處罰。
五、雖受處分人執右揭理由聲明異議，惟查：道路交通管理處罰條例第二十一條之一
    之規定，不僅處罰駕駛人，並對汽車所有人一併處罰，其立法目的除在加重大型
    車輛駕駛人使用不合規定執照駕駛之處罰外，並同時加重汽車所有人之管理責任
    ，藉此求汽車所有人於其將車交由其他人駕駛時，能夠對於駕駛人之駕駛資格善
    盡注意之義務，故僅需駕駛人確實有駕駛資格未盡符合之情形，汽車所有人依該
    規定即應同受處罰，並應吊扣汽車牌照三個月。本件受處分人既係駕駛人余宗龍
    之僱主，且為該營業用大客車之所有人，其本應隨時注意駕駛人余宗龍於每次出
    發時是否均仍有適當之駕駛執照，況余宗龍於八十九年五月三十日即已遭易處吊
    扣駕駛執照，復於九十年七月二十日遭吊銷駕駛執照，受處分人竟於聲請異議時
    仍稱未發現余宗龍遭吊扣、吊銷駕駛執照之事實，其有過失甚為明顯。受處分人
    未依法定意旨隨時查看余宗龍之駕駛執照照，即任憑余宗龍於吊扣駕駛執照期間
    駕車，已有疏失在先，其所為辯解，實乃卸責之詞，不足採信。又本件台北市政
    府警察局大同分局警員於舉發時，雖係依道路交通管理處罰條例第二十一條第一
    項第七款之規定，認駕駛人係「駕駛執照吊扣期間駕車」舉發上開違規事實，然
    經台北市交通事件裁決所查核後，發現駕駛人係「駕駛執照吊扣期間駕車者」，
    遂依道路交通管理處罰條例第二十一條之一第一項第一款之規定裁罰，此有上開
    函文及北市警交大字第ＡＢＵ七五八一三二號通知單、臺北市交通事件裁決所北
    市裁三字第裁二二–ＡＢＵ七五八一三二號裁決書各一份在卷可稽，上開通知單
    、裁決書所用法條雖有不同，然其所認定之違規事實均屬同一，且裁罰內容亦屬
    相同，臺北市交通事件裁決所自得依通知單所舉發之事實，適用正確之道路交通
    管理處罰條例第二十一條之一第一項第一款之規定裁罰，況受處分人並未就其已
    善盡查證駕駛人駕駛執照資格之注意，或縱加以相當之注意而仍不免發生違規乙
    節提出任何積極證據資為免責之依據，仍執陳詞，其所為辯解均不足採信。
六、綜上，原處分機關依道路交通管理處罰條例第二十一條之一第一項第一款及同條
    第三項規定，裁處新臺幣六萬元罰鍰並吊扣汽車牌照三個月，於法核無違誤，因
    認本件受處分人之異議為無理由，應予駁回。
據上論結，應依道路交通案件處理辦法第十九條，裁定如主文。
中　　　華　　　民　　　國　　九十三　　年　　　八　　　月　　 十六 　　日
                                    臺灣臺北地方法院交通法庭
                                        法  官  陳慧萍
右正本證明與原本無異
如不服本裁定應於送達後五日內向本院提出抗告狀
                                        書記官  何適熹
中　　　華　　　民　　　國　　九十三　　年　　　八　　　月　　　二十　　日
